【裁判字號】    91,上訴,3014
【裁判日期】    920415
【裁判案由】    強盜等
【裁判全文】
臺灣高等法院刑事判決                          九十一年度上訴字第三一四號
    上  訴  人  乙○○
    即被告之法
    定代理人
    被      告  丁○○
    指定辯護人  本院公設辯護人  戊○○
右上訴人因被告強盜等案件，不服臺灣士林地方法院九十一年度訴字第三四六號，中
華民國九十一年八月八日第一審判決（起訴案號：臺灣士林地方法院檢察署九十一年
度偵字第四五五六號、第五０七一號號），提起上訴，本院判決如左：
    主  文
原判決撤銷。
丁○○共同意圖為自己不法之所有，攜帶兇器，以強暴、脅迫至使不能抗拒，而取他
人之物，處有期徒刑柒年陸月，口罩貳個、手套壹雙均沒收；又共同以加害生命、身
體之事，恐嚇他人，致生危害於安全，處有期徒刑肆月；又共同損壞他人之電話線，
足以生損害於他人，處罰金陸百元，如易服勞役，以參佰元折算壹日；應執行有期徒
刑柒年捌月，罰金陸百元，罰金如易服勞役，以參佰元折算壹日，口罩貳個、手套壹
雙均沒收。
    事  實
一、丁○○與丙○○（現役軍人，另案經國防部北部地方軍事法院判處有期徒刑九年
    ，現在國防部高等軍事法院審理中）係兄弟，丙○○曾數次前往女友己○○位於
    臺北市北投區○○○路十二之六號五樓住處，熟悉該處居住人員及作息情況（該
    處由己○○、其母庚○○、舅父辛○○、舅母甲○○、及辛○○、甲○○之子壬○○等人居住）。民國（下同）九十一年四月二十二日上午，丙○○、丁○○二
    人因缺錢花用，丙○○知悉上址白天僅有甲○○及幼子壬○○（九十年五月五日
    生）在家，二人竟共同意圖為自己不法之所有，攜帶丙○○所有之口罩乙個及手
    套乙雙、丁○○所有之口罩乙個、及客觀上具有危險性可供兇器使用之水果刀乙
    把（所有人不明），欲至上址強盜財物，隨於當日上午騎機車到達上開社區，於
    上午十時二十六分許進入社區，並於上午十時三十八分至五十二分許之間，由丁○○數度以丙○○所有行動電話（0000000000號）撥打己○○家中電
    話（00000000號，由庚○○租用），以試探上址有何人在場，迨甲○○
    接聽後，丁○○即佯稱係己○○母親庚○○之友人「癸○○」，欲找庚○○接聽
    電話，並詢問庚○○之弟辛○○是否在家，甲○○答稱不在，彼等確定只有甲○○在家後，即由丙○○在該社區一樓中庭以牛皮紙袋內裝以廣告紙，袋面書寫收
    件人辛○○及上址地址之方式，佯裝辛○○之包裹，再於同日上午十一時十五分
    許上樓至甲○○住處，由丁○○手持該偽包裹，按電鈴佯稱係快遞公司人員，丙○○則躲於門旁，甲○○不疑有他，返身取印章並開門辦理相關手續之際，二人
    即戴上口罩，丙○○並戴上手套，趁機強行拉開鐵門，二人衝入屋內（侵入住宅
    部分未經告訴），施強暴將甲○○推倒在地，丁○○持水果刀指向甲○○胸前，
    並脅迫喝令稱：「需要一點錢，如果聽話的話，即不會傷害妳！」等語，以此強
    暴、脅迫之方式，致使甲○○不能抗拒，隨即由丙○○從旁指示、由丁○○執行
    之方式，逼令甲○○交付其所有之合作金庫提款卡乙張（帳號：0000000
    000000）、現金新台幣（下同）二千三百餘元（含仟元鈔二張及不詳數量
    之五十元、十元、五元、一元硬幣多枚）及告知該提款卡密碼（○五○五），二
    人並強行取走甲○○夫妻臥室內之ＳＯＮＹ廠牌ＰＳII電動遊樂器乙臺、及甲○○所有之ＮＯＫＩＡ牌八二五○型行動電話一支（序號：0000000000
    00000），其間丁○○並令甲○○交出立可拍式相機兩部，並試拍甲○○母
    子，惟均無底片而作罷，彼等亦未拿取相機；丙○○又對甲○○脅迫稱：「如果
    不給我抱，我現在就可以對你們怎樣！」等語，強行抱取甲○○之幼子壬○○，
    嗣因其哭鬧而將之置於遊戲床內。丙○○、丁○○強盜得手後臨去之際，又另行
    起意，共同基於恐嚇之犯意，推由丁○○手指甲○○與其夫結婚照恫稱稱：「我
    知道妳先生長怎樣，報警妳就知道！」等語，以此將害生命、身體之事恐嚇甲○○，嚇阻其不得報警，致生危害於安全。彼等正擬離去甲○○住處時，為防甲○○以屋內電話報警，復另行起意，共同基於毀損之犯意，推由丁○○返回上址，
    將甲○○所有之00000000號電話線扯斷損壞（丁○○同時亦將庚○○所
    有之00000000號電話線扯斷，此部分未經告訴），並取走臥室內之無線
    電話子機乙支後，於當日上午十一時三十五分許離去，途中將無線電話子機棄置
    於該處二樓樓梯間內，始行逃逸。丙○○、丁○○得手後，又共同基於意圖為自
    己不法所有之犯意聯絡，於同日上午十一時四十四分許，至臺北市○○區○○路
    二段華南商業銀行所設之自動櫃員機前，由丙○○持前開甲○○提款卡輸入密碼
    ，使自動櫃員機之辨識系統陷於錯誤，以此不正方法由該自動櫃員機自甲○○設
    於合作金庫之第0000000000000帳戶內盜領一萬四千元（實際轉帳
    金額連同手續費共為一萬四千零七元），彼等所得之款項均已花用，行動電話及
    電視遊樂器則由丙○○丟棄於基隆河內。嗣經甲○○報警處理，警方於上址客廳
    茶几上扣得丁○○所遺留之上開水果刀紅色刀鞘一個，警方並經由甲○○住處社
    區設置之監視錄影畫面、及前開自動櫃員機之監視錄影帶，查知係丙○○、丁○○二人犯案，於同年五月十四日下午六時許，會同憲兵在臺北縣淡水鎮○○街三
    十巷十七號四樓丙○○、丁○○二人租屋藏匿處拘提到案。
二、案經甲○○訴由臺北市政府警察局北投分局報請臺灣士林地方法院檢察署檢察官
    偵查起訴。
    理  由
一、訊據被告丁○○矢口否認有前開犯行，辯稱其雖陪同其兄丙○○至被害人甲○○
    處、冒充快遞人員、在屋內行搶、恐嚇甲○○、拔斷電話線、及提領款項等均非
    其所為，亦未曾攜帶水果刀犯案云云。惟查：
（一）前揭事實，業據告訴人即被害人甲○○迭於警訊、偵查、原審及本院調查時指
      訴綦詳（詳見偵字第五０七一號卷第十至十四頁反面、偵字第四五五六號卷第
      五十三頁反面至五十六頁、第八十至八十一頁、原審卷第五十三至六十頁、本
      院卷第四十至四十一頁）；共犯即被告之兄丙○○對其曾於前開時地，以假冒
      快遞人員方式至被害人家中強取財物、恐嚇被害人、扯斷電話線、及由自動櫃
      員機盜領款項等主要犯案經過，亦於軍法機關另案偵、審時，及本案偵、審時
      到庭供承不諱；被告丁○○、丙○○兄弟二人於案發前進入被害人住處社區、
      及案發後攜帶強盜所得之物品快速逃離被害人住處社區之情形，有該社區監視
      系統翻拍之照片多幀可稽（偵字第五０七一號卷第三十一至三十六頁）；被告
      等在進入被害人住處前，曾以丙○○所有之0000000000號行動電話
      撥打被害中家中由庚○○租用之00000000號電話之通話情形，有遠傳
      電信股份有限公司之函件及通聯紀錄在卷足憑（偵字第五０七一號卷第三十八
      頁、第四十八之一頁）；被告等犯案後在現場遺留之紅色水果刀鞘乙支，業經
      扣押在案，並有照片可按（偵字第四五五六號卷、第七十六頁）；被害人甲○○在合作金庫開設之帳戶，遭共犯丙○○以提款卡盜領部分之事實，有活期儲
      蓄存款存摺之提領紀錄、華南商業銀行自動櫃員機交易明細表等影本（偵字第
      五０七一號卷第二十一至二十三頁），及有監視錄影帶及翻拍照片足憑，並經
      檢察官播放勘驗錄影帶供丙○○辨認無誤（偵字第五０七一號卷、第三十七頁
      ，偵字第四五五六號卷、第八十八頁、第一００頁）；此外復有台北縣政府警
      察局北投分局刑案現場初步勘查報告及現場照片多張在卷可考（偵字第四五五
      六號卷第八十五頁、第八十二至八十四頁，偵字第五０七一號卷、第五十二至
      五十四頁）；共犯丙○○亦因本案經國防部北部地方軍事法院九十一年度信判
      字第四三三號判決判處有期徒刑九年在案，有該判決書正本（本院卷第四十七
      頁）、及本院調取該軍法案件之偵、審筆錄影本乙宗（外放）可參；綜合上開
      事證，已堪認被害人之指訴情節確與事實相符。
（二）被告於本院審理時雖全盤否認上開犯行，辯稱其並未進入屋內，其餘犯行均非
      其所為云云。然查：
    (1)被告兄弟犯案過程中，打電話至被害人住處探詢、假冒快遞人員、持用水果刀
      脅迫被害人、逼令被害人交付現金、提款卡及訊問密碼、索取相機欲拍照、恐
      嚇被害人不得報警、及損壞電話線等行為，均係被告丁○○所為，且犯案時丁○○、丙○○二人均戴口罩，丙○○另戴帽子及手套，惟被告丁○○於犯案過
      程中事後已取下口罩，又犯案過程中丙○○均站立在被告丁○○身旁低聲指示
      其如何進行等情，業據被害人甲○○於被告經拘提到案後，在警訊、偵查、及
      審理時，或當面、或在指認室內，就被告及丙○○分別予以辨識指認無訛（偵
      字第五０七一號卷、第十四頁正、反面，偵字第四五五六號卷、第五十四至五
      十五頁反面，原審卷第五十一至五十六頁，本院卷第四十頁、第四十一頁）。
    (2)被告於警訊中雖否認涉案，辯稱均係其兄丙○○一人所為，然已供稱：「我僅
      在旁全程觀看，我均未動手，係丙○○自行用我的腰包裝強盜之硬幣零錢及逃
      離現場時拿著丙○○自製的牛皮紙包裹。．．強盜所得財物．．只給我約三十
      元硬幣。」等語（偵字第五０七一號卷、第九頁）；於檢察官初次訊問時亦供
      稱：「．．被害人把門打開，我哥進去，我也隨後進去，我看到我哥跟被害人
      要錢，．他說錢拿來，他搬電動玩具，並把被害人的銅板放在我腰包。」，及
      「．．我沒看到我哥是否動刀，但他口氣不是很客氣，我就站他旁邊。」等語
      時，被告於原審法院訊問時亦坦承隨同其兄丙○○進入被害人家中，其兄向被
      害人要錢，及事後與其兄租屋躲藏等語不諱（聲羈字卷第九至十一頁）；檢察
      官於偵訊時提示被害人家中照片情形時，被告亦陳稱「大概如此」等語（偵字
      第四五五六號卷、第一０二頁）；又被害人甲○○於偵查中指稱被告向其要袋
      子裝銅板，其將銅板倒在被告之霹靂包內等情（偵字第四五五六卷、第五十六
      頁），被告雖否認其事，然對此部分亦供稱「（銅板）我哥拿來給我，在被害
      人家。」等語（偵字第四五五六號卷、第五十八頁反面）；另被告於軍事檢察
      官偵查時亦供稱：被害人開門後，即跟隨丙○○一起進去，其兄向被害人索取
      財物及被害人交付財物時，其只是站在旁邊觀看，沒有參與等語（軍法卷、九
      十一年六月十九日訊問筆錄）；由上開被告本身之供述，已可見被告在犯案當
      時確與丙○○一同進入被害人住處極為灼然，被告事後否認曾進入被害人住處
      云云，顯然與事實不符。
    (3)共犯即被告之兄丙○○於憲兵人員訊問時，對前開犯案經過事實均自白不諱，
      而其雖供稱大部分犯行均係其所為，然亦供稱：係由其提議到女友住處搶東西
      打發時間，由被告以行動電話確定只剩吳女一人在家，之後一同衝入被害人家
      中犯案，得手後騎機車至華南銀行提款機領款，然後由被告騎機車返家，其搭
      計程車返回營區等語不諱（偵字第四五五六號卷、第六十五頁反面、第六十六
      頁）；另丙○○於偵查中供稱：「我叫我弟弟打電話。」，「我叫我弟弟按（
      門鈴），我叫他幫我送快遞．．。」，「．．第二次我就把門拉開，我們就衝
      進去。」及「（丁○○其間作何事？）站在旁邊，沒做什麼。」，「我叫我弟
      弟（電話）找庚○○，又叫他找他弟弟」等語（偵字第四五五六號卷第五十六
      頁正、反面、第五十七頁反面、第五十九頁反面）；復供稱「我弟打完電話後
      ，我才做包裹」等語（偵字第四五五六號、第一００頁反面）；又丙○○在原
      審中亦坦承係叫被告打電話、按電鈴及冒充快遞人員，及二人一起衝進被害人
      家中等情不諱（原審卷第三十七頁、第三十八頁、第五十一頁）。另查共犯丙○○在軍法案件偵、審中亦多次供承：係與被告一起犯案，係其叫被告假冒快
      遞，其躲在一旁伺機衝入，搶得財物等情不諱（軍法卷、九十一年六月二十五
      日訊問筆錄、九十一年七月十九日訊問筆錄、九十一年九月二十五日調查筆錄
      、九十一年十月三十一日審判筆錄），亦有軍法案件影印卷宗之各筆錄影本可
      考。由被告之兄丙○○之前開各次供述情節以觀，亦堪認被告確與丙○○共同
      犯案。
    (4)丙○○之女友己○○事後與丙○○見面並向其詢問為何行搶時，丙○○原先予
      以否認，迨己○○表示彼等經監視器拍到後，丙○○始承認犯案，並表示由被
      告裝快遞，騙胡女舅媽開門後，找機會進入屋內，由被告拿刀，所述均與被害
      人所述情形相符等情，業經證人己○○於本案偵、審、及軍法案件調查時中證
      述屬實（偵字第四五五六號、第九十八頁，原審卷第三十、三十一頁，本院卷
      第五十九頁，軍法卷、九十一年十月九日調查筆錄）。
    (5)綜上所述，亦堪認被害人甲○○關於被告部分之指述亦確與事實相符，並無誤
      認或誇大之可能，被告所辯與上述其本身之供述及被害人、丙○○、己○○等
      所供述之情節均不符合，顯屬事後畏罪卸飾之詞，要無可採。
（三）被告及丙○○雖均否認攜帶水果刀犯案，然警方在被害人住處查扣得紅色水果
      刀鞘乙把，且被告等逃離被害人所住社區經監視錄影設備列印之照片觀察，被
      告右後褲袋確實插有疑似水果刀之物（偵字第五０七一號卷、第三十五、三十
      六頁），足見被害人關於被告等係攜帶水果刀犯案部分之指述確與事實相符，
      被告及丙○○辯稱未攜帶水果刀乙節，顯屬避重就輕之詞，不足採信。至於警
      方雖未在該水果刀鞘及經被告等碰觸過之相機、零錢盒發現可供比對之指紋，
      然一般影響指紋採集之原因有三：一為物品材質，二為溫度濕度，三為觸摸者
      身體狀況，本件零錢盒表面不潔、相機表面太粗糙、水果刀鞘有太多縫隙，指
      紋不完整無法辨識，並不表示被告等未碰過該等物品等情，業據證人承辦警員
      即北投分局鑑識組偵查員子○證述明確（偵字第四五五六號卷、第九十六頁反
      面），故水果刀鞘等物品雖未能採集得被告等之指紋，亦與前述之證據並無扞
      格，自不足資為有利於被告等之論據。又共犯丙○○事後雖供稱係其一人犯案
      ，被告並不知情云云，惟亦均與前述事證不相適合，無非基於兄弟情誼，故為
      迴護被告之詞，亦不足資為有利於被告之論據。另查證人即被告之女友丑○○
      雖證稱：在原審法院開庭時，曾在法庭門口聽見被害人教證人己○○說丙○○
      有拿刀，但詳細內容沒聽清楚等語（本院卷第五十八頁），然業為證人己○○
      當庭予以否認，且查原審法院係九十一年七月十八日傳喚證人己○○作證，然
      在此之前，己○○早於九十一年六月十日已在檢察官訊問時就其事後向丙○○
      詢問時之情形證述綦詳，而己○○前後多次證述之情節均相一致，被害人當無
      在原審法院開庭時指示其為不實證言之必要，況且丑○○亦無法明確指出被害
      人與己○○交談之詳細內容，故丑○○此部分之證言亦顯然不能資為有利於被
      告之論據。
（四）綜上所述，本案事證已臻明確，被告之前開犯行應堪認定。
二、按水果刀型尖銳利，客觀上具有足以致人死傷之危險性，自屬兇器無訛。被告兄
    弟二人，趁被害人與尚在襁褓中之幼子在家之際，以假冒快遞人員之方式闖入被
    害人住處後，持用水果刀逼令被害人交付財物及告知提款卡密碼，並自行強取財
    物，彼等所實施之強暴、脅迫行為，就客觀情形觀察，已足以抑壓被害人之抗拒
    ，使其喪失其意思自由，自已達使被害人不能抗拒之程度，核被告所為，係犯刑
    法第三百三十條第一項之攜帶兇器強盜罪。彼等強盜得手後，恐嚇被害人不得報
    警部分，係另犯刑法第三百零五條之恐嚇罪。彼等離開被害人住處後，為防止被
    害人以電話報警，復折返屋內扯斷被害人之電話線部分，係另犯刑法第三百五十
    四條之毀損罪。彼等以強盜所得之提款卡盜領被害人款項部分，係犯第三百三十
    九條之二第一項之利用自動付款設備詐取財物罪。被告所犯加重強盜罪及利用自
    動付款設備詐取財物罪之間，有方法行為與目的行為之牽連關係，應從一重依攜
    帶兇器強盜罪處斷。其所犯攜帶兇器強盜罪、恐嚇罪、及毀損罪三罪間，犯意各
    別，犯罪構成要件亦不相同，應分論併罰。被告與丙○○就上開各犯行，或有共
    同之犯意聯絡及行為分擔，或係基於共同之犯意聯絡而推由一人實施犯罪構成要
    件行為，自均屬共同正犯。
三、原判決對被告予以論科，固非無見。然查：(1)強盜罪之既遂、未遂，應就被告所
    實施之強盜行為整體觀察。被告等在被害人家中實施強盜時，雖因被害人家中之
    照相機未安裝底片無法試拍，而未強盜照相機，然亦僅為被告實施強盜行為時選
    擇所強盜財物之問題，即使被告未強盜照相機，亦不生中止未遂之問題，乃原判
    決竟認被告此部分係中止未遂（見原判決第十三頁、第二、三行），其所持之法
    律見解顯有不當。(2)共犯丙○○在強盜行為繼續實施中，為抱被害人之幼子而實
    施之脅迫行為，仍屬在強盜行為中所實施之部分行為，不另成立恐嚇罪，原判決
    將此部分與被告等之強盜行為強行割裂，另與被告等事後恐嚇被害人不得報警時
    所實施之恐嚇犯行論以連續犯，適用法則亦有不當。(3)被告等犯罪時所用之水果
    刀乙把（含留在現場之刀鞘），係一般居家生活常用之物，取得容易，雖由被告
    攜帶犯案，但並無確切證據足以證明係被告或共犯丙○○所有，原判決在事實欄
    內亦未認定該水果刀係被告等所有，竟一併予以沒收，亦嫌無據。(4)被害人屋內
    共裝設有市內電話二具，其中一具為被害人所有，另一具為己○○之母庚○○所
    有，被告等所損壞電話線並經合法告訴者僅為被害人所有部分，庚○○所有部分
    則未經合法告訴，原判決未予詳細釐清，僅含糊認定被告將被害人家中之電話線
    扯斷，即予以論科，亦非妥適。被告之父提起上訴，否認被告犯罪，雖無理由，
    然原判決既有可議，自屬無法維持，應由本院將原判決撤銷，另為適法之諭知。
    爰審酌被告素行不佳，不思尋正途賺取財物，犯罪手段及情節足以嚴重危害社會
    治安，惟被告行為時尚未成年，又係附隨其兄犯罪，所得財物數量並非鉅額，犯
    罪後迄未與被害人成立和解，為適當之賠償，態度不佳等等一切情狀，分別量處
    如主文第二項所示之刑，有期徒刑部分，並定其應執行之刑，罰金刑部分，並諭
    知易服勞役之折算標準，以示懲儆。
四、被告與丙○○所有持以犯罪所用之口罩二個、手套一雙，均屬被告及共犯丙○○
    所有之物，雖未扣案，但亦不能證明業已滅失，爰依刑法第三十八條第一項第二
    款之規定沒收。至於被告等犯罪時所用之水果刀乙把（含扣案之刀鞘），並無確
    切證據證明係被告等所有，故不予宣告沒收。
據上論斷，應依刑事訴訟法第三百六十九條第一項前段、第三百六十四條、第二百九
十九條第一項前段、刑法第二十八條、第三百三十條第一項、第三百二十一條第一項
第三款、第三百零五條、第三百五十四條、第三百三十九條之二第一項、第五十五條
、第五十一條第五款、第四十二條第二項前段、第三十八條第一項第二款、罰金罰鍰
提高標準條例第一條前段、第二條，判決如主文。
本案經檢察官劉家芳到庭執行職務。
中      華      民      國    九十二    年      四      月     十五     日
                              臺灣高等法院刑事第二十三庭
                                  審判長法  官 黃  瑞  華
                                        法  官 王  淑  滿
                                        法  官 宋      祺
右正本證明與原本無異。
強盜部分如不服本判決應於收受送達後十日內向本院提出上訴書狀，其未敘述上訴之
理由者並得於提起上訴後十日內向本院補提理由書（均須按他造當事人之人數附繕本
）。
恐嚇、毀損部分不得上訴。
                                        書記官 蔡  慧  娟
中      華      民      國    九十二    年      五      月      五      日
附錄：本判決論罪科刑法條全文
中華民國刑法第三百三十條第一項
犯強盜罪而有第三百二十一條第一項各款情形之一者，處七年以上有期徒刑。
中華民國刑法第三百零五條
 (恐嚇危害安全罪)
以加害生命、身體、自由、名譽、財產之事，恐嚇他人致生危害於安全者，處二年以
下有期徒刑、拘役或三百元以下罰金。
中華民國刑法第三百五十四條
毀棄、損壞前二條以外之他人之物或致令不堪用，足以生損害於公眾或他人者，處二
年以下有期徒刑、拘役或五百元以下罰金。
中華民國刑法第三百三十九條之二第一項
意圖為自己或第三人不法之所有，以不正方法由自動付款設備取得他人之物者，處三
年以下有期徒刑、拘役或一萬元以下罰金。


司法院資訊處製作；財團法人民間司法改革基金會備份。
